臺灣高等法院刑事判決
110年度上易字第5號
上  訴  人  臺灣士林地方檢察署檢察官
被      告  黃偉強



上列上訴人因被告毒品危害防制條例案件，不服臺灣士林地方法
院109年度審易字第1670號，中華民國109年10月29日第一審判決
（起訴案號：臺灣士林地方檢察署109年度毒偵字第115號），提
起上訴，本院判決如下：
    主  文
上訴駁回。
    理  由
一、公訴意旨略以：被告甲○○(下稱被告)基於施用第二級毒品甲
    基安非他命之犯意，於民國108年12月26日凌晨3時許，在其
    當時位於臺北市○○區○○路000號0樓頂樓加蓋屋內，以將安非
    他命置於玻璃球加熱產生煙霧之方式，施用第二級毒品甲基
    安非他命1次。嗣於同日10時50分許為警持臺灣士林地方法
    院核發之搜索票前往上址執行搜索，在上址建築物後方2樓
    遮雨棚扣得甲基安非他命1小包(驗前含袋毛重0.2434公克，
    驗前淨重0.0608公克，驗餘淨重0.0590公克）、安非他命吸
    食器2組、安非他命殘渣袋1個（上開扣案物均為被告所有，
    於搜索之際，由被告要求在場之陳仁揚〈所涉施用毒品犯行
    ，由臺灣新北地方檢察署偵辦中〉向窗外丟棄），嗣經警採
    集其尿液送驗後，驗呈第二級毒品甲基安非他命、安非他命
    陽性反應，始悉上情，因認被告涉犯毒品危害防制條例第10
    條第2項施用第二級毒品罪嫌等情。
二、109年7月15日增訂施行之毒品危害防制條例第35條之1第1款
    及第2款前段規定，施行前犯第10條之罪之案件，於施行後
    ，偵查中，由檢察官依修正後規定處理；審判中，由法院或
    少年法院（地方法院少年法庭）依修正後規定處理。是犯第
    10條之罪者，不論係修正前後，均應依新法規定處理。而修
    正毒品危害防制條例第23條第2項，既僅規定「觀察、勒戒
    或強制戒治執行完畢釋放後，3年內再犯第10條之罪者，檢
    察官或少年法院（地方法院少年法庭）應依法追訴或裁定交
    付審理。」則其再犯(含3犯以上）如距最近1次犯該罪經依
    第20條第1項、第2項規定令觀察、勒戒或強制戒治執行完畢
    釋放後，已逾3年者，即應再令觀察、勒戒，不因其間是否
    另犯該罪經起訴、判刑或執行而受影響，俾落實此次寬厚刑
    事政策之變革（最高法院109年度台上字第3098號判決意旨
    可資參照）。在此之前，最高法院於95年度第7次及97年度
    第5次刑事庭會議決議後所持見解，即被告於觀察、勒戒或
    強制戒治執行完畢釋放後，於3年內若再犯第10條之罪，即
    應即訴追處罰之先前見解，已為新法律見解所取代而不再援
    用。次按案件起訴之程序違背規定者，應諭知不受理之判決
    ；刑事訴訟法第303條第1款定有明文。且檢察官未將被告先
    送勒戒處所觀察、勒戒，而逕行起訴，其起訴之程序違背規
    定，自應諭知不受理之判決（最高法院88年度台非字第146
    號判決意旨參照），合先敘明。
三、查，被告前因施用第二級毒品案件，經臺灣新北地方法院以
    99年度毒聲字第1302號裁定送觀察、勒戒後，認無繼續施用
    毒品傾向，而於100年8月2日釋放出所，並由臺灣新北地方
    檢察署檢察官以100年度毒偵緝字第493號為不起訴處分確定
    ，其後雖屢犯施用毒品罪，然均未曾接受觀察、勒戒或強制
    戒治之裁判及執行，期間亦未受附命完成戒癮治療之緩起訴
    處分之情形，有本院被告前案紀錄表在卷可按；本件檢察官
    起訴被告犯施用第二級毒品甲基安非他命之時間，為108年1
    2月26日凌晨3時許，已在其最近一次觀察勒戒執行完畢釋放
    （100年8月2日)後之3年後，且本件檢察官起訴後，案卷於1
    09年9月4日繫屬於原審法院，此有臺灣士林地方檢察署109
    年9月4日士檢家盈109毒偵115字第1099040290號函及其上原
    審法院收文章戳在卷可稽，此時，修正毒品危害防制條例已
    生效施行，是本案應依毒品危害防制條例第35條之1第1款規
    定，由檢察官依修正後毒品危害防制條例之相關規定，如向
    法院聲請裁定觀察、勒戒或其他協助斷絕毒癮之保安處置，
    始為適法，本件檢察官未依前開規定為之，而逕行提起公訴
    ，其起訴之程序自屬違背規定，法院應諭知公訴不受理之判
    決。故而原審依刑事訴訟法第284條之1、第303條第1款、第
    307條規定，並不經言詞辯論，逕行諭知不受理判決，核無
    不合，檢察官上訴循最高法院先前之見解，主張其逕行起訴
    並無違背規定，而指摘原審為公訴不受理之判決不當云云，
    揆諸前開說明，檢察官上訴意旨顯非的論，即不足採，從而
    檢察官上訴，核無理由，應予駁回，並不經言詞辯論為之。
據上論斷，應依刑事訴訟法第368條、第372條，判決如主文。　
中　　華　　民　　國　　110 　年　　1 　　月　　7 　　日
　                刑事第二十一庭審判長法　官　許宗和
　                                    法　官　黃玉婷
　                                    法　官　黃惠敏
以上正本證明與原本無異。
不得上訴。
                                      書記官　吳錫欽
中　　華　　民　　國　　110 　年　　1 　　月　　7 　　日